【裁判字號】    93,重訴,76
【裁判日期】    950606
【裁判案由】    損害賠償
【裁判全文】
臺灣嘉義地方法院民事判決              93年度重訴字第76號
原      告  甲○○
訴訟代理人  蕭敦仁律師
複 代理 人  林春發律師
            張雯峰律師
            劉意律師
            楊漢東律師
            奚淑芳律師
被      告  丁○○
訴訟代理人  嚴庚辰律師
複 代理 人  洪國誌律師
            陳國瑞律師
被      告  丙○○
訴訟代理人  乙○○
複 代理 人  戊○○
上列當事人間請求損害賠償事件，本院於民國九十五年五月二十
三日言詞辯論終結，判決如下：
    主  文
被告丁○○應給付原告新臺幣柒佰捌拾玖萬元，及自民國九十三
年七月三日起至清償日止，按週年利率百分之五計算之利息。
原告其餘之訴駁回。
訴訟費用由被告丁○○負擔。
本判決第一項於原告以新臺幣貳佰陸拾參萬元為被告丁○○供擔
保後，得假執行；但被告丁○○如於執行標的物拍定、變賣或物
之交付前，以新臺幣柒佰捌拾玖萬元為原告預供擔保，得免為假
執行。
原告其餘假執行之聲請駁回。
    事實及理由
一、按訴狀送達後，原告不得將原訴變更或追加他訴，但請求之
    基礎事實同一或不甚礙被告之防禦及訴訟終結者，不在此限
    ，民事訴訟法第二百五十五條第一項第二款、第七款定有明
    文。本件原告於聲請支付命令時，主張被告丁○○應給付本
    件違約金，被告丁○○於法定期限內異議，原告之請求視為
    起訴，原告乃於訴訟進行中，就本件違約金請求追加土地所
    有人丙○○為被告，核與上揭規定並無不合，自應准許。
二、原告起訴主張：被告丁○○經其姊即被告丙○○之授權，於
    民國八十一年間與訴外人和昇建設股份有限公司（下稱和昇
    公司）訂定契約，約明由被告丙○○提供其所有坐落嘉義縣
    民雄鄉○○○段二一四地號土地（下稱系爭土地），與和昇
    公司合建房屋，並約定於系爭土地解除禁建一個月內簽訂正
    式合建契約書。系爭合建事宜由被告丁○○和訴外人己○○
    主動找訴外人即和昇公司經理辛○○洽商，被告丁○○堅稱
    其有權處分系爭土地，被告丙○○僅為登記名義人，經訴外
    人辛○○至臺北被告丙○○住處求證，被告丙○○亦同意由
    被告丁○○代理處理合建事宜，數日後由被告丁○○出具被
    告丙○○授權書，再經向被告丙○○求證，確有委託被告丁○○處理，和昇公司並陸續給付被告丁○○共計新臺幣（下
    同）二百六十三萬元作為定金，由被告丁○○先後簽立二份
    切結書，擔任連帶保證人並同意如未履約，願返還定金及賠
    償違約金合計七百八十九萬元。系爭土地於嘉義縣政府八十
    二年八月間公告解除禁建期滿後，和昇公司多次聯繫並函催
    被告履行契約，均無回音，顯已違約，致和昇公司損失慘重
    。嗣和昇公司解散，由原告承受上開和昇公司債權，依民法
    第二百四十八條、第二百五十條規定，被告丙○○業已收取
    二百六十三萬元定金，並授權被告丁○○書立切結書，表明
    如未履約，除返還定金外，並願賠償五百二十六萬元之違約
    金，被告丙○○自應依約返還定金及賠償違約金合計七百八
    十九萬元。又依民法第二百七十二條第一項及第七百四十條
    規定，被告丁○○於切結書上載明願擔任連帶保證人，被告
    丁○○應與被告丙○○連帶返還定金及賠償違約金共計七百
    八十九萬元等語。並聲明：(一)被告應連帶給付原告七百八十
    九萬元及自支付命令送達翌日（九十三年七月一日為同年月
    三日之誤載）起至清償日止，按週年利率百分之五計算之利
    息。(二)願供擔保請准宣告假執行。
三、被告丁○○則以：其雖於授權書、二份切結書上簽章，並收
    取二百六十三萬元，然被告丙○○已表示未授權，和昇公司
    於訂約時已知被告丙○○未授權予伊，仍給付定金，並非善
    意相對人，原告提出之契約書為概括記載，原告不能據此主
    張於八十三年受讓債權，且原告係承擔契約而非僅受讓債權
    ，在被告同意前，承擔契約尚屬無效。且依民法第二百九十
    五條規定，原告受讓系爭債權不包括違約金請求權，和昇公
    司將上開債權移轉於原告後，未將履約義務移轉給其他具履
    約能力之第三人承受，和昇公司已解散，亦不可能將履約義
    務移轉第三人承受，屬嗣後主觀給付不能，原告受讓債權而
    和昇公司未補正履約義務亦不可能補正，和昇公司違約，被
    告主張同時履行抗辯，原告請求無理由等語置辯。並答辯聲
    明：原告之訴及假執行均駁回；如受不利判決願供擔保請准
    宣告免為假執行。
四、被告丙○○則以：系爭八十一年三月二十六日授權書全文及
    簽字、印文均非其所有所為，否認有授權被告丁○○一般及
    特別代理權。和昇公司先以被告丁○○為土地所有人支付合
    建訂金一百萬元，被告丁○○收受時非代理其收受，且和昇
    公司亦非以支付予被告丙○○之意思而交付，事後和昇公司
    查得系爭土地為其所有，乃向被告丁○○提出質問，丁○○
    始出具授權書予和昇公司，和昇公司隨即向其查證，其已否
    認授權行為，和昇公司為何願於八十一年十一月五日再支付
    丁○○三十六萬元、同年月二十七日再支付被告丁○○一百
    二十七萬元，真實性可疑。被告丁○○出具期日為八十一年
    三月二十六日之切結書、期日為八十一年十一月二十七日之
    切結書皆非其授權，且就切結書內容及署名之記載方式觀之
    ，均係以被告丁○○個人名義簽寫，並無表明代理其切結之
    意，伊未收分文，本件合建契約糾紛與其無涉等語置辯。並
    答辯聲明：原告之訴駁回。
五、原告起訴主張和昇公司與被告丁○○簽立有期日為八十一年
    三月二十六日之切結書，保證被告丁○○受被告丙○○委任
    ，代理與和昇公司簽訂合建契約書，處理被告丙○○所有系
    爭土地合建事宜，保證於該地段解除禁建後，被告丁○○與
    丙○○即於解除禁建後一週內，與和昇公司或其指定之第三
    人簽訂合建契約書，被告丁○○收取訂金一百萬元。嗣又與
    被告丁○○簽立有期日為八十一年十一月二十七日之切結書
    ，切結共計收取和昇公司二百六十三萬元，保證系爭土地於
    開放禁建後一個月內，土地所有權人與和昇公司完成簽約手
    續，被告丁○○所收訂金全部轉為合建契約保證金，否則願
    負賠償責任，除訂金退還外，並願賠償和昇公司被告丁○○
    所收訂金二倍違約金五百二十六萬元，共計七百八十九萬元
    等情，有上開二份切結書在卷可稽，被告丁○○對於收取訂
    金及簽訂切結書之事實均不爭執，堪信為真。
六、原告主張受讓和昇公司債權，於解除禁建後請求被告連帶給
    付違約金等情，為被告否認，被告丁○○辯稱：不知系爭土
    地解除禁建，原告受讓和昇公司債權在公司解散之後，未經
    被告同意，所移轉權利不包括違約金，且和昇公司明知被告
    丙○○未授權被告丁○○，並非善意相對人，況和昇公司業
    已解散，顯無法履行合建契約，就履約主張同時履行抗辯等
    語；被告丙○○則辯稱：從未授權被告丁○○或同意與和昇
    公司簽訂合建契約，亦未收取任何訂金，本件合建糾紛與伊
    無涉等語。是本件爭點在於：被告丁○○是否應依切結書約
    定內容給付賠償金，被告丙○○是否應付連帶責任。經查：
  (一)原告主張被告丁○○簽立上開二份切結書，且已收取二百六
    十三萬元訂金等情，被告丁○○不否認。原告於公司解散前
    已取得和昇公司轉讓本件債權之事實，亦有讓渡切結書可參
    ，而依被告丁○○與和昇公司上開簽立切結書所示，應於系
    爭土地解除禁建後一個月內與和昇公司簽訂合建契約，而系
    爭土地早於八十一年十一月間即無限建限制乙節，亦經證人
    即嘉義縣政府城鄉規劃課技士庚○○到庭證稱：七十幾年間
    有禁建，係因興建都市計畫怕搶建、濫建，至八十一年十一
    月二十日就沒有禁建，都市計畫已經發布實施等語，有本院
    九十四年三月二十九日言詞辯論筆錄在卷可稽。而系爭土地
    因所有權人即被告丙○○否認授權被告丁○○與和昇公司簽
    訂合建契約，產生爭執，並經和昇公司催告等情，亦有存證
    信函影本在卷可稽，被告丁○○對於和昇公司為確定被告丙○○授權以簽訂合建契約之情況下，又陸續收受和昇公司訂
    金計二百六十三萬元，簽立切結書，而本件合建契約因被告
    丙○○否認而無法簽訂，原告主張被告丁○○違反切結書約
    定之事實，堪予採信，則依雙方切結書約定，被告丁○○自
    應負賠償責任。又原告既已將受讓和昇公司對於被告丁○○
    債權之事實，通知被告丁○○，自得對其依切結書主張返還
    訂金及違約金，被告丁○○以原告受讓債權之和昇公司非善
    意相對人，且解散無法履約，主張同時履行抗辯云云，均係
    以兩造並未簽訂之合建契約為抗辯，與原告依被告丁○○所
    簽立系爭切結書約定之主張無涉，自不足採。
  (二)原告主張依被告丁○○交付之八十一年三月二十六日授權書
    ，被告丙○○簽章授權被告丁○○與和昇公司訂約之特別代
    理權，且經向其求證屬實，對於切結書約定之賠償亦應負連
    帶賠償責任等情，為被告丙○○否認，並否認授權書簽章之
    真正，原告自應就有利於己之事實，亦即系爭八十一年三月
    二十六日授權書丙○○簽章之真正及被告丙○○確有授權被
    告丁○○之事實負舉證之責。然就授權書來源，被告丁○○
    陳稱：系爭授權書係訴外人即仲介己○○拿出來叫伊簽的，
    不知丙○○簽章是何人寫的、蓋的等語，被告丙○○亦陳稱
    ：不認識訴外人己○○等語；證人即當時任職和昇公司經理
    之辛○○證稱：有至被告丙○○家二次，付一百萬元訂金給
    被告丁○○後，去臺北找丙○○，當天沒有拿到授權書，丙○○說要問他先生，回來後三天去找丁○○，丁○○拿授權
    書給我，再打電話給丙○○求證，她說有意見，在沒有母親
    同意下她沒有認同，所以再發存證信函等語，則依被告及證
    人之陳述及證述情節，和昇公司該份授權書係由被告丁○○
    提出，被告丁○○稱授權書係由訴外人己○○提出，證人辛○○於向被告丙○○求證並發存證信函後，仍於八十一年十
    一月二十七日與被告丁○○簽立上開切結書，要求被告丁○○保證簽立合建契約等情以觀，和昇公司顯於證人辛○○至
    臺北向被告丙○○求證後，至切結書簽立時，仍無法確定所
    有權人即被告丙○○確有授權被告丁○○簽訂合建契約，自
    難僅以曾至臺北被告丙○○住處向其求證，即為有利原告之
    認定，參以將上開授權書上被告丙○○簽章，與卷附被告丙○○所為簽名、於八十四年間文件之簽章、於華南商業銀行
    及郵局存戶之開戶簽章互核，以肉眼觀之均不相符之事實，
    業經本院當庭勘驗，原告對此亦不爭執，則原告未證明系爭
    授權書上被告丙○○簽章之真正，亦未證明被告丙○○確有
    授權被告丁○○洽談合建簽約事宜，原告以該授權書及證人
    辛○○至被告丙○○住處求證等情，主張被告丙○○應負連
    帶賠償責任，自不足採。
七、綜上，被告丁○○既無法依切結書約定，於系爭土地八十一
    年十一月間解除禁建後，由被告丙○○與和昇公司簽訂合建
    契約，原告依切結書違約金約定，請求被告丁○○給付七百
    八十九萬元，及自支付命令送達翌日即九十三年七月三日起
    至清償日止，按週年利率百分之五計算之法定利息，為有理
    由，應予准許，逾此部分，為無理由，應予駁回。
八、原告與被告丁○○分別陳明願供擔保，聲請宣告假執行或免
    為假執行，核經並無不合，爰酌定相當之擔保金額，准許之
    。
九、據上論結：原告之訴為一部有理由，一部無理由，依民事訴
    訟法第七十九條、第三百九十條第二項、第三百九十二條第
    二項，判決如主文。
中    華    民    國    95    年    6     月    6     日
                  民事第一庭  法  官  陳端宜
上為正本係照原本作成。
如對本判決上訴，須於判決送達後20日內向本院提出上訴狀。
中    華    民    國    95    年    6     月    6     日
                              書記官  洪麗惠


司法院資訊處製作；財團法人民間司法改革基金會備份。
